【裁判字號】    95,交訴,23
【裁判日期】    950828
【裁判案由】    肇事遺棄罪等
【裁判全文】
臺灣桃園地方法院刑事判決              95年度交訴字第23號
公  訴  人  台灣桃園地方法院檢察署檢察官
被      告  甲○○
                    （另案在臺灣台北看守所羈押中）
上列被告因肇事逃逸等案件，經檢察官提起公訴（94年度偵字第
8267號），本院判決如下︰
    主  文
甲○○因過失傷害人，處有期徒刑肆月。又駕駛動力交通工具肇
事，致人受傷而逃逸，處有期徒刑捌月。應執行有期徒刑拾月。
    事  實
一、甲○○於民國93年10月16日晚間11時許，駕駛車牌號碼9938
    -HE 號自用小客車，沿桃園縣中壢市○○路往桃園方向行駛
    ，途經中華路與忠孝路口前，本應注意該處行車速限不得超
    過時速50公里，及應注意車前狀況，隨時採取必要之安全措
    施之規定，而依當時情況，氣候晴，光線為夜間有照明，視
    距良好，路面為乾燥無缺陷之柏油，道路無障礙物，並無不
    能注意之情事，竟以時速70公里超速前行，適有丙○○駕駛
    車牌號碼0906-HG 號自用小客車，亦疏未注意該處路段劃設
    有禁止變換車道線，卻由外側車道向左變換至內側車道行駛
    ，甲○○因以時速70公里之高速行駛，且未注意車前狀況以
    採取立即有效之避險措施，終致煞車不及，而自後方追撞丙○○之車輛，丙○○因所駕之車輛遭甲○○之車碰撞，造成
    車輛失控駛入對向車道，適有丁○○（未據告訴）駕駛車牌
    號碼AX-436號連結車在對向車道往中壢市方向行駛，因事發
    突然難以閃避，遂與丙○○之車輛發生碰撞，使丙○○受有
    胸壁挫傷與雙側前臂擦傷之傷害，詎甲○○於肇事後竟未即
    時下車查看，並施以必要之救護，猶駕車駛離現場，置丙○○於不顧，為丙○○呼叫救護車及報警到場處理，並經警循
    線通知甲○○到案說明而查獲上情。
二、案經丙○○訴由桃園縣政府警察局中壢分局報告台灣桃園地
    方法院檢察署檢察官偵查起訴。
    理  由
一、訊據被告甲○○固坦認於上開時、地，確有駕車超速與告訴
    人丙○○車輛發生碰撞，惟矢口否認有何肇事逃逸之犯行，
    辯稱：當時不知道有與告訴人車輛發生碰撞，直至員警至伊
    家通知後會同檢視伊車輛、拍照後，始知有發生碰撞云云。
    惟查：
（一）過失傷害罪部分：
    1.被告於上開時、地駕駛車牌號碼9938-HE 號自用小客車，
      以時速70公里速度前行，適有丙○○駕駛車牌號碼0906-H
      G 號自用小客車，由外側車道向左變換至內側車道行駛，
      且於變換車道之際為閃避前方車輛而緊急煞車，甲○○乃
      煞車不及，自後方追撞告訴人之車輛，告訴人因所駕之車
      輛因而失控駛入對向車道，適有證人丁○○駕駛車牌號碼
      AX-436號連結車在對向車道往中壢市方向行駛，因事發突
      然難以閃避，遂與丙○○之車輛發生碰撞等情，為被告所
      坦認不諱，經核與告訴人所述：係遭被告自後方追撞而致
      其車輛失控駛入對向車道等語、證人乙○○（即當時乘坐
      行駛於被告車輛後方車輛之副駕駛座之被告同事）於檢察
      官偵訊時所述：告訴人車子突然由外側車道切入內側車到
      甲○○的車子前面，然後車跑到對面逆向的車道上等語大
      致相符；而被告所駕駛車輛於肇事前係完好，而於肇事後
      該車輛則呈現前方引擎蓋、保險桿有凹陷、烤漆脫落等情
      形；告訴人車輛於肇事前亦係完好，於肇事後則後方保險
      桿部分凹陷、些微磨損，前方則與丁○○駕駛車輛碰撞損
      壞等情形，均各為被告、告訴人陳述明確，並有卷附被告
      、告訴人車損及現場照片共12張及被告該車輛送修之結帳
      清單一份在卷可稽，顯見被告所駕駛車輛確有自後方追撞
      告訴人車輛無訛，此外，並有警製道路交通事故現場圖、
      道路交通事故調查報告表（一）（二）、桃園縣警察局道
      路交通事故顯場測繪紀錄表各一份在卷可稽，是上開肇事
      過程足堪認定。而告訴人因本件車禍受有胸壁挫傷與雙側
      前臂擦傷之傷害，亦有行政院衛生署桃園醫院診斷證明書
      一份在卷可稽，亦堪認定。至證人乙○○於本院95年8 月
      14日審理時證稱：告訴人車輛自外側切入內側後，把車停
      在分隔島那裡待轉云云，與其先前陳述相較並未提及告訴
      人車輛有待轉情形一節略有不符，然觀諸本院訊問時間相
      距本件肇事時間已近一年十月，證人乙○○就此非自身發
      生之車禍情形，此部分當有記憶不清之可能，當以其於94
      年6 月14日檢察官偵訊時之陳述，相距案發時間為短，記
      憶較為清晰可採。
    2.按行車應依速限行駛，且汽車行駛時，駕駛人應注意車前
      狀況，並隨時採取必要之安全措施，道路交通安全規則第
      93條、第94條第3 項定有明文。查上開路段速限為時速50
      公里，且依當時情況，氣候晴，光線為夜間有照明，視距
      良好，路面為乾燥無缺陷之柏油，道路無障礙物等情，有
      前揭道路交通事故調查報告表（一）在卷可稽，而被告卻
      以時速70公里之高速行駛，且無何不能注意之情形，疏未
      注意前方有告訴人車輛自外側車道變換至內側車道之情形
      ，以採取有效之避險措施，乃自後方追撞告訴人車輛，致
      告訴人車輛失控而駛至對向車道，與丁○○駕駛車輛碰撞
      ，被告對於本件車禍之發生，自有違反上開注意義務之過
      失甚明。
    3.按駕駛人駕駛汽車，應遵守道路交通標誌、標線、號誌之
      指示，道路交通安全規則第90條定有明文。查本件車禍發
      生之路段劃設有禁止變換車道線，告訴人卻未遵守該標線
      指示而任意變換車道，致被告車輛自後方未及閃避而追撞
      ，是告訴人對於本件車禍之發生亦同有違反上開注意義務
      之過失。
    4.綜上所述，被告、告訴人之上開過失情形，終釀成本件車
      禍發生，而致告訴人受有前揭傷害，被告之過失行為，與
      該等受傷結果間有相當因果關係，雖告訴人對於車禍之發
      生亦同有過失，然此亦無解於被告之刑責。從而，本件被
      告過失傷害之事證明確，被告犯行洵堪認定。
（二）肇事逃逸罪部分：
    1.被告車輛與告訴人車輛於上開時、地確有發生碰撞等情，
      業如前述，而據告訴人指稱：當時遭被告車輛自後方撞擊
      之力道頗大，於第一次遭撞擊時胸口肩膀處有撞倒方向盤
      等語，核與告訴人遭撞擊後即失控向左方駛向對向車道、
      被告又供稱撞擊告訴人車輛前告訴人有煞車等情係以觀，
      則告訴人受被告車輛碰撞前既已有煞車，車速應已有因煞
      車而減速，卻猶因碰撞而失控偏向，顯見碰撞力道應有相
      當程度；且本件車禍發生後，被告逕自駛離，告訴人之所
      以得知被告車輛號碼，亦係經由不具名之路人所告知，員
      警乃得以循線查獲被告，業據告訴人指述明確，則該路人
      既得以察覺該車禍之發生，復記下被告車號以告知告訴人
      ，亦見該碰撞之力道應非輕微而難以察覺；復觀諸被告車
      輛損壞情形，雖非嚴重，然亦有鈑金凹陷之情形，且據被
      告於本院準備程序時所供：被害人忽然變換車道至伊前方
      ，後來被害人煞車，伊也跟著煞車，伊感覺伊車子頓了一
      下，伊有往前傾等語，可徵該碰撞確已為被告所察覺，然
      被告卻未下車查看，施以必要之救護，逕自駛離現場，自
      已該當肇事逃逸之犯行甚明。
    2.被告雖又辯稱：伊以為有撞到車子，所以在座位上有稍微
      站起來往外看，看伊的車子引擎蓋部分沒有損傷，所以認
      為沒有撞到被害人而離去，係員警到伊家查找，始知有發
      生碰撞云云。然查，本件車禍發生於93年10月16日晚間11
      時許，而據證人乙○○於本院審理時證稱：案發隔天被告
      開他車子來上班，我們看到他的車前面引擎蓋有翹起來，
      我就問他怎麼回事，他說他的車昨天有撞倒那輛休旅車，
      我才知道他有撞到那輛休旅車等語，是被告於案發隔日即
      93年10月17日即已明確告知證人乙○○有與告訴人車輛發
      生碰撞；而經本院質以被告何以如此答覆證人乙○○，被
      告則辯稱：係因為警察已經到過我家，說有人看到我的車
      子撞到休旅車，到我家地下室拍玩車子的照片後就走了云
      云，再參以被告於準備程序時又供稱：員警到伊地下室家
      拍完照片後，伊就在家裡用手機打電話，請修車廠來伊家
      把車拖吊去修理云云，是以被告既於員警通知後即將車輛
      送修，又豈有可能於93年10月17日上班時將車輛開至上班
      處所？況查員警係於93年10月18日晚間8 時許至被告住處
      通知，並就被告車輛進行拍照，但因被告想與告訴人和解
      而不欲警方處理，卻和解未成，乃遲至93年10月25日始至
      警局製作筆錄等情，業為被告於警詢時所自承，核與被告
      辯稱係因員警告知後，始知悉碰撞而告訴乙○○云云，亦
      不相符；是以被告上開所辯顯難採信。
二、論罪科刑
（一）刑法及刑法施行法部分條文業經修正公布，並均於95年07
      月01日施行。修正後刑法第二條第一項之規定，係規範行
      為後法律變更所生新舊法律比較適用之準據法，於修正後
      刑法施行後，應適用修正後刑法第二條第一項規定之從舊
      從輕之原則為比較；修正後刑法第二條第二項，則為同條
      第一項之特別規定，於修正後刑法施行後，關於非拘束人
      身自由之保安處分，應依修正後刑法第二條第二項之規定
      ，適用裁判時之法律。又修正後刑法第三十五條，乃刑之
      重輕之法定次序與標準，應適用裁判時之修正後刑法第三
      十五條之規定。修正後刑法第二條第一項係採從舊從輕原
      則，適用最有利於行為人之法律。既曰法律，自較刑之範
      圍為廣；除法律有特別規定者（如修正後刑法第二條第二
      項非拘束人身自由之保安處分適用裁判時法，修正後刑法
      施行法第九條之三規定之情形），應依其規定；或事關執
      行之緩刑之宣告，或犯罪在刑法修正施行前，自首在刑法
      施行後之自首部分，或程序之規定（程序從新，如刑法第
      四十條沒收宣告之程序規定），應適用裁判時之修正後刑
      法之規定外；依修正後刑法第二條第一項比較時，應就罪
      刑有關之共犯、未遂犯、連續犯、牽連犯、結合犯，以及
      累犯加重，自首減輕暨其他法定加減原因（如身分加減）
      與加減例等一切情形，綜其全部之結果而為比較後，整個
      之適用，不能割裂而分別適用有利益之條文（以上參考最
      高法院95年05月23日刑事庭第08次會議決議）。
（二）本件被告行為後，關於刑法第284 條第1 項前段之過失傷
      害罪之法定罰金刑部分，由原定貨幣單位銀元五千元以下
      罰金（依罰金罰鍰提高標準條例第1 項前段規定提高10倍
      ，經折算為新台幣一萬五千元以下罰金），經依修正後刑
      法施行法第一條之一第一項、第二項前段規定，修正為貨
      幣單位為新台幣，並就所定數額提高為三十倍，亦即修正
      為新台幣一萬五千元以下罰金；而法定罰金刑最低度部分
      ，由修正前刑法第三十三條第五款規定為銀元一元（折算
      為新台幣三元）以上，修正後刑法第三十三條第五款則修
      正為新台幣一千元以上，以百元計算。是經比較行為時法
      與裁判時法，關於修正之罰金刑最高度部分，行為時法與
      裁判時法輕重相同，並無不利於被告情形，而就修正之罰
      金刑最低度部分，行為時法較有利於被告，自應依修正後
      刑法第二條第一項前段之規定，適用行為時法。
（三）核被告所為，係犯行為時刑法第284 條第1 項前段之過失
      傷害罪及刑法第185 條之4 之肇事逃逸罪。被告所犯上開
      二罪，犯意各別，行為互殊，應予分論併罰。爰審酌被告
      犯罪之動機、犯罪時所受之刺激、犯罪之手段、告訴人所
      受傷害程度、被告過失程度及犯後態度等一切情狀，就被
      告所犯二罪，各量處如主文所示之刑，並定其應執行刑。
三、據上論斷，應依刑事訴訟法第299 條第1 項前段，修正後刑
    法第2 條第1 項前段，行為時刑法第284 條第1 項前段（即
    罰金刑最低度依修正前刑法第33條第5 款），刑法第185 條
    之4 、第51條第5 款，罰金罰鍰提高標準條例第1 條前段，
    判決如主文。
本案經檢察官張啟聰到庭執行職務。
中    華    民    國    95    年    8     月    28    日
                  刑事第十二庭  審判長法  官  游  紅  桃
                                      法  官  黃  永  定
                                      法  官  陳  雪  玉
以上正本證明與原本無異。
如不服本判決，應於判決送達後10日內向本院提出上訴狀（應附
繕本），上訴於臺灣高等法院。
                                      書記官  戴  育  萍
中    華    民    國    95    年    8     月    29    日
附錄本案論罪科刑法條
行為時刑法第284條第1項前段、刑法第185條之4
中華民國刑法第284條
（過失傷害罪）
因過失傷害人者，處 6 月以下有期徒刑、拘役或 5 百元以下罰
金，致重傷者，處1 年以下有期徒刑、拘役或5 百元以下罰金。
從事業務之人，因業務上之過失傷害人者，處 1 年以下有期徒刑
、拘役或1 千元以下罰金，致重傷者，處 3 年以下有期徒刑、
 拘 役或2 千元以下罰金。
中華民國刑法第185條之4
（肇事遺棄罪）
駕駛動力交通工具肇事，致人死傷而逃逸者，處 6 月以上 5 年
以下有期徒刑。


司法院資訊處製作；財團法人民間司法改革基金會備份。
